臺灣橋頭地方法院行政訴訟判決
                                      110年度交字第236號
原      告  黃志文  
被      告  高雄市政府警察局岡山分局

代  表  人  洪振順  
上列當事人間交通裁決事件，原告不服被告民國110年10月26日
所為高警裁字第BCYA00298號裁決，提起行政訴訟，本院判決如
下：
    主  文
原告之訴駁回。
訴訟費用新臺幣參佰元由被告負擔。
    事實及理由
一、程序事項：被告之代表人原為葉錫山，於訴訟繫屬中變更為
    洪振順，業經其於民國111年3月11日具狀聲明承受訴訟（參
    本院卷第77頁），核無不合，應予准許。又本件為交通裁決
    事件，依兩造所述各節及卷內資料所示，本件事證已臻明確
    ，本院認無經言詞辯論之必要，爰依行政訴訟法第237條之7
    之規定，不經言詞辯論而為判決。
二、事實概要：被告機關所屬壽天派出所員警徐文龍接獲民眾陳
    情，於110年7月16日至高雄市○○區○○路000巷0號前（下稱系
    爭巷道）查處，發現該巷道內擺放盆栽、空心磚等物品，認
    有妨礙交通情事，違反道路交通管理處罰條例（下稱處罰條
    例）第82條第1項第1款規定，而於同日以高市警交字第BCYA
    00298號舉發通知單（下稱系爭舉發違規通知單）逕行舉發
    ，並於110年10月27日送達原告。因原告未於期限內到案，
    亦未向被告提出陳述，被告洵依據處罰條例第82條第1項第1
    款暨違反道路交通管理事件統一裁罰基準及處理細則（下稱
    處理細則）第45條規定，開立本件裁決書，裁處原告「罰鍰
    新臺幣（下同）1,500元整」之處分（下稱原處分）。原告
    不服，遂提起本件行政訴訟。
三、原告主張：該路段係屬尚未徵收之私人土地，故於尚未徵收
    之公共設施保留地置放花盆，並未違反處罰條例之相關規定
    等語。並聲明：原處分撤銷。
四、被告則以：
（一）查系爭巷道前道路，已由原告擺放空心磚及盆栽致使影響
      往來行車通行，經本市市民於110年7月2日於高雄市○○○○○
      ○○○○○○○○路○○○○○○○○○○○○○○○號A-EM-0000-000000）反映
      在案。按處罰條例第3條規定：「道路：指公路、街道、
      巷衡、廣場、騎樓、走廊或其他供公眾通行之地方。」，
      及高雄市政府工務局110年7月13日高市工務建字第110363
      72900號函載明略以：「說明三：本案經查詢本局檔案資
      料旨揭地段號南側臨接道路為計畫道路，案涉道路障礙物
      排除事項，請貴分局逕依權責辦理。」等語，故系爭巷道
      既屬「計畫道路」，被告機關所屬員警遂依前揭規定，前
      往系爭巷道逕行舉發交通違規在案。
（二）又內政部營建署91年12月16日營署工程字第0910077498號
      函有關「依法劃定公告為道路而未徵收取得之私人土地是
      否屬道路交通管理處罰條例第3條定義之道路，並以排除
      路障、路霸」，按該函說明一容略以：「按尚未徵收開闢
      之道路保留地屬都市計畫公共設施保留地之一種，依都市
      計畫法第50條、51條規定，公共設施保留地在未取得前，
      得申請為臨時使用，又依法指定之公共設施保留地，不得
      為妨礙其指定目的之使用，但得繼續為原來之使用或改為
      妨礙目的較輕之使用；是以除既成道路（已有公共地役關
      係）外，自可依上開規定作使用，合先敘明。」，故系爭
      巷道已依法指定為道路範圍，原告以空心磚與盆栽阻斷往
      來行車通行，已與其指定目的相違背，故被告機關員警為
      維護往來行車通行，更甚為確保消防、醫護車輛通行順暢
      之考量，依違反處罰條例第82條第1項第1款規定舉發在案
      ，舉發屬實無誤等語資為抗辯，並答辯聲明：原告之訴駁
      回。
五、本件如事實概要欄所述之事實，除後列之兩造爭點外，有本
    件裁決書（參本院卷第17頁）、都市計畫土地使用分區證明
    書（參本院卷第19頁）、系爭巷道地籍圖謄本（參本院卷第
    21-27頁）、舉發單資料（參本院卷第38頁）、民眾陳情單
    （參本院卷第41頁）、系爭巷道舉發照片（參本院卷第42頁
    ）、高雄市政府工務局110年7月13日高市工務建字第110363
    72900號函（參本院卷第43頁）、內政部營建署91年12月16
    日營署工程字第0910077498號函（參本院卷第45頁）、系爭
    舉發違規單送達證書（參本院卷第46頁）等件附卷可稽，堪
    認為真實。兩造之爭點厥為：原告於上開時、地，是否確有
    「在道路堆積、置放、設置或拋擲足以妨礙交通之物」之交
    通違規？原處分是否合法？
六、本院之判斷：
（一）按「本條例用詞，定義如下：1、道路：指公路、街道、
      巷衖、廣場、騎樓、走廊或其他供公眾通行之地方。」、
      「有下列情形之一者，除責令行為人即時停止並消除障礙
      外，處行為人或其雇主新臺幣1,200元以上2,400元以下罰
      鍰：一、在道路堆積、置放、設置或拋擲足以妨礙交通之
      物。」處罰條例第3條第1款、第82條第1項第1款定有明文
      ，是以倘行為人置放之物品未達足以妨礙交通之程度，即
      不構成上開法條所稱之違規行為。
（二）經查，原告於110年7月16日14時35分許，因在系爭巷道擺
      放盆栽、空心磚等物品，經民眾檢舉，由被告機關壽天派
      出所員警查明違規屬實後逕行舉發等情，業據高雄市政府
      工務局110年7月13日高市工務建字第11036372900號函查
      復略以：「本案經查詢本局檔案資料旨揭地段號南側臨接
      道路為計畫道路，案涉道路障礙物排除事項，請貴分局逕
      依權責辦理」等語（參本院卷第43頁）；並有民眾陳情單
      （參本院卷第41頁）、舉發照片（參本院卷第42頁）在卷
      可按。原告對於伊於系爭巷道上有「擺放盆栽」之事實亦
      不爭執，故原告確有上開「在道路堆積、置放、設置或拋
      擲足以妨礙交通之物。」之違規事實，洵堪認定。
（三）原告雖主張：該路段係屬尚未徵收之私人土地，故於尚未
      徵收之公共設施保留地置放花盆並未違反道路交通管理處
      罰條例云云。惟依上揭內政部營建署91年12月16日營署工
      程字第0910077498號函載明略以：「按尚未徵收開闢之道
      路保留地屬都市計畫公共設施保留地之一種，依都市計畫
      法第50條、51條規定，公共設施保留地在未取得前，得申
      請為臨時使用，又依法指定之公共設施保留地，不得為妨
      礙其指定目的之使用，但得繼續為原來之使用或改為妨礙
      目的較輕之使用；是以除既成道路（已有公共地役關係）
      外，自可依上開規定作使用，合先敘明。」復經本院檢視
      原告所提供之都市計畫土地使用分區證明書可見，系爭巷
      道之土地使用分區名稱為「道路用地」，並標註為「應徵
      收而未徵收之公共設施保留地」，故系爭巷道既為公共設
      施保留地，縱有臨時使用之需求，仍要先行申請並不妨礙
      指定目的。另經本院會同兩造到場勘驗可知，系爭違規巷
      道即高雄市岡山區壽華路131巷，可直接通行到公園北路
　　　22巷，而系爭巷道停放原告車輛，並經原告擺設空心磚、
      盆栽等物品，確已影響通行，此有本院111年3月16日勘驗
      筆錄、現場照片6幀附卷可稽（參本院卷第93-103頁）依
      上揭勘驗筆錄及現場照片可知，原告之盆栽、空心磚排成
      一列，並置放於系爭巷道中央，刻意隔絕人、車通行，已
      達到妨礙交通之情狀，顯與系爭巷道以「道路用地」之使
      用目的有違。則揆諸前揭說明，足認原告所擺設之花盆、
      空心磚，已達足以妨礙交通之程度，被告據以裁處如原處
      分所示，並無違誤。
七、綜上所述，原告於系爭舉發違規通知單所述時間、地點，確
    有「在道路堆積、置放、設置或拋擲足以妨礙交通之物」之
    交通違規，則被告據以裁處如原處分所示之處分，洵無不合
    。故原處分並無違法，原告訴請撤銷為無理由，應予駁回。
    又本件事證已臻明確，其餘攻擊防禦方法，均核與本件判決
    結果不生影響，爰不一一論述，附此敘明。
八、本件第一審裁判費為300元，應由原告負擔，爰確定第一審
    訴訟費用額如主文第2項所示。
據上論結，本件原告之訴為無理由，依行政訴訟法第237條之7、
第237條之8第1項、第237條之9第1項、第236條、第98條第1項前
段，判決如主文。
中    華    民    國   111    年    5    月     9     日
                  行政訴訟庭  法  官  楊富強
上為正本係照原本作成。
如不服本判決，應於判決送達後20日內，向本院提出上訴狀並表
明上訴理由（原判決所違背之法令及其具體內容或依訴訟資料可
認為原判決有違背法令之具體事實），其未載明上訴理由者，應
於提出上訴後20日內向本院補提理由書（上訴狀及上訴理由書均
須按他造人數附繕本，如未按期補提上訴理由書，則逕予駁回上
訴），並應繳納上訴裁判費新臺幣750 元。
中    華    民    國  111    年   5    月     9       日
                              書記官  邱秋珍